臺灣高等法院刑事判決　　　　　　　 96年度勞安上訴字第4號
上　訴　人　臺灣板橋地方法院檢察署檢察官
被　　　告　甲○○
被　　　告　丁○○
上 一　人
選任辯護人　陳金泉律師
　　　　　　葛百鈴律師
　　　　　　李瑞敏律師
被　　　告　丙○○
選任辯護人　許麗紅律師
上列上訴人因被告過失致死等案件，不服臺灣板橋地方法院96年
度勞安訴字第3號，中華民國96年6月29日第一審判決（起訴案號
：臺灣板橋地方法院檢察署95年度偵字第13065號、21212號），
提起上訴，本院判決如下：
    主  文
原判決關於甲○○部分撤銷。
甲○○從事業務之人，因業務上之過失致人於死，處有期徒刑伍
月，減為有期徒刑貳月又拾伍日，如易科罰金，以銀元參佰元即
新臺幣玖佰元折算壹日。緩刑貳年。
其他上訴駁回。
    事  實
一、甲○○於民國 (下同)94 年4月11日，以設於臺北縣永和市
    ○○街50號4樓之永固土木包工業（下稱永固土木）名義，
    以總價新臺幣（下同）34,335元之代價，承攬業主即「臺灣
    電力股份有限公司臺北西區營業處」（下稱臺電臺北西區營
    業處）位於臺北縣蘆洲市○○路33號1樓之臺電臺北西區營
    業處巡修股車庫加設排水溝施作工程，並為現場負責人，為
    從事業務之人，亦為勞工安全衛生法第2條所稱之雇主。甲○○為完成其承攬之工作，於94年4月18日，以每日薪資2,
    800元之代價僱用臨時勞工邱永坤擔任地樑下方混凝土破碎
    之工作，明知雇主對於防止電能所引起之危害，應有符合標
    準之必要安全衛生設備，即應注意對勞工於作業中，有接觸
    絕緣被覆配線或移動電線之虞者，應有防止絕緣被破壞致引
    起感電危害之設施，並應注意對於所使用電氣器材，應符合
    國家標準規格，即移動電具之引接線中多置一地線，其一端
    接於接地插頭之接地極，另一端接於電具之非帶電金屬部分
    ，以防止職業災害之發生，而依當時情形並無不能注意之情
    事，竟疏未施作關於防止遭感電危害之絕緣措施，且亦未依
    規定使電鑽破碎機接地，致工人邱永坤於94年4月18日13時
    20分許，在上開現場，手持110V往復式電鑽破碎機從事地樑
    下方混凝土破碎作業時，不慎鑽破埋於地樑下之220V電纜線
    而髑電，造成心因性休克，經送醫急救不治死亡。
二、案經被害人邱永坤之配偶乙○○訴由臺灣板橋地方法院檢察
    署檢察官偵查起訴。
    理  由
壹、撤銷改判部分
一、上揭事實業據被告甲○○於警詢、偵查、原審及本院審理中
    坦承不諱（見臺灣板橋地方法院檢察署94年度相字第524號
    相驗卷第3頁、95年度偵字第13065號偵查卷第13頁、原審96
    年6月5日審判筆錄、本院96年9月13日審判筆錄），並經告
    訴人乙○○於偵查中指訴綦詳，且經證人張藍明於原審審理
    中證述屬實（見原審96年6月5日審判筆錄），並有行政院勞
    工委員會北區勞工檢查所94年8月15日勞北檢營字第
    0941012416號函暨職業災害檢查報告書各1紙、現場照片9幀
    在卷可憑（見相驗卷第7頁、39頁至第48頁）（按系爭工程
    並非房屋構造物之拆除，檢查報告認為應切斷電源，並拆除
    配電設備及線路部分，更正為對勞工於作業中，有接觸絕緣
    被覆配線或移動電線之虞者，應有防止絕緣被破壞致引起感
    電危害之設施）。而被害人邱永坤確係因在上址操作往復式
    電鑽破碎機從事地樑下方混凝土破碎作業時，不慎鑽破埋於
    地樑下之22 0V電纜線而髑電，造成心因性休克不治死亡一
    節，業據臺灣板橋地方法院檢察署檢察官督同法醫師相驗無
    訛，並製有相驗屍體證明書、驗斷書、勘驗筆錄各乙份及勘
    驗相片20幀附卷可稽（見相驗卷第8頁至第13頁、第19頁至
    第23頁）。
    按雇主對於防止電能所引起之危害，應有符合標準之必要安
    全衛生設備，對勞工於作業中，有接觸絕緣被覆配線或移動
    電線之虞者，應有防止絕緣被破壞，致引起感電危害之設施
    ，且對於所使用電氣器材，應符合國家標準規格，而移動電
    具之引接線中多置一地線，其一端接於接地插頭之接地極，
    另一端接於電具之非帶電金屬部分，勞工安全衛生法第5條
    第1項第3款、勞工安全衛生設施規則第239條、第246條、屋
    內線路裝置規則第28條分別定有明文。被告甲○○既為雇主
    ，自應遵守上開規定，對於工地現場設備之安全負有必要之
    注意義務，而依當時一切情狀，又無不能注意之情事，竟因
    疏未施作關於防止遭感電危害之絕緣措施，且亦未依規定使
    電鑽破碎機接地，致造成本件職業災害，被告甲○○應負過
    失責任甚明，且被告甲○○之過失行為與被害人邱永坤之死
    亡間，顯有相當因果關係。本件事證明確，被告犯行堪以認
    定，應予依法論科。
二、按行為後法律有變更者，適用行為時之法律。但行為後之法
    律有利於行為人者，適用最有利於行為人之法律，刑法第2
    條第1 項定有明文（刑法第2 條係規範行為後法律變更所生
    新舊法律比較適用之準據法，是刑法第2 條本身雖經修正，
    但該條文既屬適用法律之準據法，本身尚無比較新舊法之問
    題，應逕適用裁判時之刑法第2 條規定以決定適用之刑罰法
    律）。又比較時應就罪刑有關之共犯、未遂犯、想像競合犯
    、牽連犯、連續犯、結合犯，以及累犯加重、自首減輕暨其
    他法定加減（如身分加減）與加減例等一切規定，綜其全部
    罪刑之結果而為比較。再從刑附屬於主刑，除法律有特別規
    定者外，依主刑所適用之法律（最高法院95年第8 次刑事庭
    會議決議參照）。查被告行為後，刑法業於94年2 月2 日修
    正公布，並自95年7 月1 日起生效施行，茲就比較情形分述
    如下：
(一)、刑法第276 條第2 項之業務過失致死罪雖未修正，然刑法第
    33條第5 款有關罰金之最低數額部分，刑法分則編各罪所定
    罰金之貨幣單位原為銀元，修正前刑法第33條第5 款規定：
    「罰金：（銀元）1 元以上」，而銀元與新臺幣間之折算，
    依現行法規所定貨幣單位折算新臺幣條例規定，以銀元1元
    折算新臺幣3 元；修正後刑法第33條第5 款則規定：「罰金
    ：新臺幣1 千元以上，以百元計算之」；經比較修正前、後
    之規定，修正後刑法第33條第5 款所定罰金之最低數額，較
    之修正前提高，自以修正前刑法第33條第5 款規定有利於被
    告。
(二)、又刑法第41條易科罰金折算標準部分，查修正前刑法第41條
    第1 項前段規定：「犯最重本刑為5 年以下有期徒刑之刑之
    罪，而受6 個月以下有期徒刑或拘役之宣告，因身體、教育
    、職業、家庭之關係或其他正當理由，執行顯有困難者，得
    以1 元以上3 元以下折算1 日，易科罰金」；而刑法修正施
    行前之易科罰金折算標準，修正前罰金罰鍰提高標準條例第
    二條前段規定（95年5 月17日修正刪除，95年7 月1 日施行
    ），就其原定數額提高為1 百倍折算1 日，則刑法修正施行
    前易科罰金折算標準，應以銀元3 百元（即新臺幣9 百元）
    折算1 日；而修正後刑法第41條第1 項前段規定：「犯最重
    本刑為5 年以下有期徒刑以下之罪，而受6 個月以下有期徒
    刑或拘役之宣告者，得以新臺幣1 千元、2 千元或3 千元折
    算1 日，易科罰金」，以修正前之規定，較有利於被告。
(三)、綜合上述各條文修正前後之比較後，修正後之刑法及刑法施
    行法等相關法律規定並未對被告更為有利，揆諸前揭刑法第
    2 條第1 項前段規定，即應適用修正前之刑法相關規定及罰
    金罰鍰提高標準條例等規定。
三、被告甲○○違反勞工安全衛生法第5 條第1 項第3 款雇主對
    防止電能引起之危害，應有符合標準之必要安全設備之規定
    ，致發生死亡職業災害，係犯勞工安全衛生法第31條第1 項
    之罪及刑法第276 條第2 項之業務過失致死罪。被告甲○○
    所犯勞工安全衛生法第31條第1 項之罪與刑法第276 條第2
    項之罪，係一行為，觸犯數罪名之想像競合犯，應從一重之
    刑法第276條第2項之罪處斷（被告行為後，有關想像競合犯
    之規定，修正後刑法第55條除規定「從一重處斷」外，並增
    列但書：「但不得科以較輕罪名所定最輕本刑以下之刑」，
    該但書之規定，係科刑之限制，為法理之明文化，非屬法律
    之變更，自無依修正後刑法第2條第1項之規定為新舊法比較
    適用之問題，自應逕行適用裁判時法）。公訴人雖未就被告
    甲○○違反勞工安全衛生法第31條第1項之犯行部分起訴，
    惟檢察官就犯罪事實一部起訴者，其效力及於全部，本院自
    得併予審理，附此敘明。
四、原審予以論科，固非無見。惟查被告犯罪在96年4月24日以
    前，合於中華民國96年罪犯減刑條例第2條第1項第3款之規
    定，原審未及適用，尚有未合。檢察官依告訴人之請求提起
    上訴，謂原審量刑太輕，雖無理由 (按量刑之輕重，乃實體
    法上賦予法院得為自由裁量之事項，倘已斟酌刑法第57 條
    各款所列情狀，而未逾越法定刑度，或濫用其權限，即不能
    任意指為違法。本件原審係在2月以上，2年以下之範圍內，
    量處有期徒刑5月，尚難謂逾越法定刑度，或濫用其權限，
    自不能任意指為違法)。惟原判決既有可議，自屬無可維持
    ，應予撤銷改判。爰審酌被告甲○○之素行、過失程度、造
    成職業災害之損害及已與被害人家屬達成和解，賠償損害，
    犯後態度良好等一切情狀，仍量處有期徒刑5月。又被告犯
    罪在96年4月24日以前，合於中華民國96年罪犯減刑條例第2
    條第1項第3款之規定，依法減其刑期2分之1，減為有期徒刑
    2 月又15日，並依修正前刑法第41條第1項前段之規定，諭
    知如易科罰金之折算標準，以資懲儆。末查，被告甲○○前
    未曾因故意犯罪受有期徒刑以上刑之宣告，有本院被告前案
    紀錄表1份存卷可參，其因一時失慮，致罹刑典，事後坦承
    犯行，具有悔改之意，且已與被害人家屬達成和解，有臺北
    縣蘆洲市調解委員會調解書1紙附卷可稽（見同署94年度他
    字第4386號偵查卷第17頁），經此罪刑之宣告後，當知警惕
    ，而無再犯之虞，是本院認其所宣告之刑以暫不執行為當，
    爰併予以宣告緩刑2年，用啟自新。
貳、上訴駁回部分：
一、公訴意旨略以：被告丁○○係址設臺北縣永和市○○街50號
    4 樓之永固土木之負責人，丙○○係臺電臺北西區營業處事
    務股之經辦人，負責填寫就該處巡修股因車庫積水而提出房
    舍修繕申請書，填寫損壞調查及修繕方法。上開工程以總價
    34,335元之代價，交由永固土木承攬，嗣由現場負責人甲○○帶同邱永坤至位於臺北縣蘆洲市○○路33號1 樓之臺電臺
    北西區營業處巡修股車庫加設排水施作工程。丙○○雖有告
    知應以牆洗鑽孔之工法施作工程，且於94年4 月12日工作前
    之事前告知表已告知有感電之危害、臨時施工用電開關電箱
    電源側，應有漏電斷路裝置、使用15 0伏特以上電動機具，
    或於濕潤場所、鋼板上、鋼筋上等場所，使用電動工具或臨
    時用電設備，應於各該電路裝置漏電斷路器等規定，並經甲○○簽認在案，惟卻未告知該作業場所埋有電線、電壓大小
    及所使用之電鑽需設有接地線等事項，而丁○○則對於營造
    工作場所，未於勞工作業前，先行指派勞工安全衛生人員或
    工程專業人員實施危害調查、評估並採取適當的防護措施，
    以防止職業災害之發生，亦未對勞工施行安全衛生教育訓練
    ，因而導致現場負責人甲○○誤判現場情況，未依規定使電
    鑽接地並切斷電源，拆除配電設備及線路，並擅自改變工法
    ，以破碎機鑽孔之方法施作工程，終致邱永坤於94年4 月18
    日13時20分許，在上開現場施作工程，手持110V往復式電鑽
    破碎機從事地樑下方混凝土破碎作業時，鑽破埋於地樑內之
    220V電纜線，邱永坤因左手著地造成通路，瞬間感電，電流
    由右手進入，左手流出，經送醫急救不治死亡。因認被告丁○○涉犯勞工安全衛生法第31條第1 項之罪及刑法第276 條
    第2 項之業務過失致死罪嫌；被告丙○○涉犯刑法第276 條
    第2 項之業務過失致死罪嫌等語。
二、訊據被告丁○○固坦承為永固土木之負責人，惟堅決否認有
    何違反勞工安全衛生法第31條第1項及刑法業務過失致死犯
    行，辯稱：系爭工程從估價、議價到施工，伊都不瞭解，也
    沒有出面，俟案發後，甲○○打電話告訴伊，伊才知道，因
    為永固土木規定10萬元以下的工程都是由分區的負責人去負
    責，伊是負責臺北地區的工程，甲○○是負責臺電臺北西區
    營業處的工程，伊並無任何過失等語。訊據被告丙○○固坦
    承為臺電臺北西區營業處事務股之經辦人，惟堅決否認有何
    業務過失致死犯行，辯稱：因為施工的建築物已經超過14
    年，所以相關的現場電氣設備圖也無從查考，現在一般的電
    氣設備圖是以平面圖和單線系統圖來表示，沒有明確標明電
    線埋設的位置，縱使有電氣圖的話，施工時也無法明確告知
    電線埋在哪裡，只能在工程交辦的時候，作口頭及書面危害
    告知，並且告知要注意安全及防護措施，伊已經盡到告知的
    義務，何況施工的破碎機是施工人員邱永坤自備的，不是原
    來規定的施工方式，依合約要求要用洗鑽機，因為洗鑽機有
    接地線，且有握把，握把是用絕緣的塑膠包住，所以漏電的
    時候就不會感電，且承攬商也沒有告知就擅自施工，所以有
    關破碎機的接地告知責任，也與伊無關，伊沒有過失等語。
三、經查:
(一)犯罪事實應依證據認定之，無證據不得認定犯罪事實；又不
    能證明被告犯罪者，應諭知無罪之判決，刑事訴訟法第15 4
    條第2項、第301條第1項分別定有明文。次按事實之認定，
    應憑證據，如未能發現相當證據，或證據不足以證明，自不
    能以推測或擬制之方法，為裁判基礎；且認定不利於被告之
    事實須依積極證據，苟積極證據不足為不利於被告事實之認
    定時，即應為有利於被告之認定；另認定犯罪事實所憑之證
    據雖不以直接證據為限，間接證據亦包括在內，然而無論直
    接證據或間接證據，其為訴訟上之證明，須於通常一般之人
    均不致有所懷疑，而得確信其為真實之程度者，始得據為有
    罪之認定，倘其證明尚未達到此一程度，而有合理之懷疑存
    在而無從使事實審法院得有罪之確信時，即應由法院為諭知
    被告無罪之判決（最高法院40年度臺上字第86號、30年度臺
    上字第816號、76年度臺上字第4986號判例參照）。
(二)按勞工安全衛生法所謂之「雇主」，依同法第2條第2項之規
    定，係指「事業主」或「事業之經營負責人」，即該條所謂
    「負責人」應指實際經營者而言。又勞工安全衛生法第31
    條第2項之兩罰規定，僅規定法人之負責人，並未明定為法
    人之代表人，況現代大企業組織體，所有者與管理者分離，
    在企業組織規模愈大，企業管理愈複雜之情況下，企業代表
    人欲直接管理其所投資之企業漸成為不可能，因此往往雇用
    專業人員管理。是該企業體需要那些安全衛生設施，以實際
    管理該企業體，如廠長、經理人等最為熟悉，其有違反勞工
    安全衛生法第5條之規定者，自應以實際負責經營管理者為
    處罰對象。查被告丁○○為永固土木之負責人，有臺北縣政
    府營利事業登記證1紙在卷可稽（見上開相驗卷第17頁），
    而臺電臺北西區營業處之承攬工程係由被告甲○○以永固土
    木之名義承攬，且由被告甲○○僱用被害人邱永坤等情，業
    據被告丙○○於偵查中、被告甲○○在偵查及原審審理中供
    述明確，是被告丁○○辯稱其係事發後才知悉承攬本件工程
    等語，尚非不可採信。尚難僅因本件工程之估價單蓋有永固
    土木包工業之大小章，而認被告丁○○知悉本件工程；亦不
    得僅因甲○○為永固土木包工業之員工，且以員工身分辦理
    勞健保，遽認被告丁○○係本件工程之雇主。是本件有關勞
    工安全衛生法所定之作為義務，自應由被告甲○○負責，被
    告丁○○雖為永固土木之負責人，亦不得科以勞工安全衛生
    法第31條第1項之責，公訴人認被告丁○○係勞工安全衛生
    法所謂之「雇主」，容有誤認。又被告丁○○既然對於被告
    甲○○以永固土木之名義承包上開工程，並僱用臨時工人邱
    永坤工作之事不知情，且被告丁○○於案發時亦不在現場，
    其如何對員工施以教育訓練？經審酌刑法276條第2項之業務
    過失致死罪，及勞工安全衛生法第31條第1項規定：顯以刑
    法業務過失致死罪刑度較重，衡諸刑罰之輕重與違法性之程
    度均成正比，而違法性之程度則與注義義務之高低成正比，
    即違反高度注意義務者，違法性程度較高，刑度亦隨之而重
    。故由勞工安全衛生法有關雇主作為義務違反所致之死亡災
    害，法定刑度猶低於刑法上業務過失致死之刑度，可見雇主
    之作為義務猷低於從事業務之人之業務上注意義務。被告丁○○既非勞工安全衛生法上之雇主，依法已不負較低度之勞
    工安全衛生法第5條之雇主作為義務，舉輕已明重，故尚難
    認其就本件死亡災害之發生，有應注意義務之違反之業務上
    過失存在，自亦不得以刑法上之業務過失致人於死罪相繩。
(三)次按「事業單位以其事業招人承攬時，其承攬人就承攬部分
    負本法所定雇主之責任；原事業單位就職業災害補償仍應與
    承攬人負連帶責任。再承攬者亦同。」，勞工安全衛生法第
    16條定有明文。而勞工安全衛生法所稱「勞工」，謂受僱從
    事工作獲致工資者，所稱「雇主」，謂事業主或事業之經營
    負責人，所稱「事業單位」，則指勞工安全衛生法適用範圍
    內僱用勞工從事工作之機構。此觀諸勞工安全衛生法第2條
    第1項、第2項、第3項規定自明。職是事業主、事業單位將
    其事業之部分招人承攬時，就已招人承攬部分，該事業主、
    事業單位即非勞工安全衛生法所稱之「雇主」，僅於職業災
    害補償時與承攬人負連帶賠償責任，此於承攬人將所承攬部
    分再招人承攬時，承攬人就再承纜部分所處地位亦同（最高
    法院91年度台上字第2129號判決可資參照）。本件臺電臺北
    西區營業處將該處巡修股車庫加設排水溝施作工程，交付永
    固土木承攬，即應由永固土木負勞工安全衛生法上之雇主責
    任，尚與臺電臺北西區營業處無涉，故自不得對被告丙○○
    課以勞工安全衛生法對於雇主所科之刑罰。
(四)本案工程屬公告金額10分之1以下之採購案件（金額在10 萬
    元以內），依政府採購法中央機關未達公告金額採購招標辦
    法第5條規定，本案得不經公告程序逕洽廠商採購，亦即
    本件屬小額採購，無訂定書面契約，僅有房屋修繕申請書及
    廠商估價單，是臺電臺北西區營業處並未與永固土木包工業
    者簽訂契約，臺電臺北西區營業處事務股經辦人丙○○及巡
    修股股長林天賜僅和永固土木包工業者現場負責人甲○○口
    頭約定，永固土木包工業者應於施工前向臺電臺北北區巡修
    股股長即證人林天賜報告，惟甲○○於案發當日開工時並未
    依約向林天賜告知，亦即有關本案施工之電線配置圖，承攬
    商（即永固土木包工業者）理應於開工前向臺電臺北西區營
    業處經辦部門洽詢配線相關事宜，而本案承攬商未報開工擅
    自進場施工，且擅自變更施工法等情，業據被告丙○○於偵
    查中供述明確（見同署95年度偵字第21212號偵查卷第8頁）
    ，並經被告甲○○於偵查及原審審理中結證屬實（見同署95
    年度他字第1610號偵查卷第20頁、原審96年6月5日審判筆錄
    ），此外，復有臺電臺北西區營業處96年3月12日D北西字第
    09602002821號函1紙在卷足參。是以本案係被告甲○○違反
    約定在未報開工之情形下，擅自帶同死者邱永坤進入案發現
    場進行施工，且擅自變更施工法等情，堪認屬實。
(五)次查，本案建築物於81年完成送電使用至今已逾14年，其相
    關單線系統圖已銷毀而無從查考，況一般電氣設備圖均以平
    面圖及單線系統圖表示，亦未明確標示電線埋設位置之詳細
    尺寸，故即使有電氣設備平面圖及單線系統圖，於施工時亦
    無法明確知道電線埋設位置，僅能事先告知注意安全並做好
    防護措施及防止感電危險等情，有臺電臺北西區營業處上開
    函文在卷足參，核與證人劉健壽於原審審理中證稱：「（89
    年、90年間你擔任何職務？）臺電臺北西區營業處營繕工程
    的承辦人員。」、「（丙○○是你的前、後手嗎？）．．
    ．90 年間我就調離營繕工程的職務．．．而由丙○○接我
    的工作。」、「（到底有沒有臺電臺北西區營業處建築物的
    電線配置圖？）因為這個業務不是我經辦的，所以我不清楚
    有這個東西，我也沒有看過有這種配置圖。」等語（見原審
    96年6月5日審判筆錄），及證人張藍明於原審審理中亦證稱
    ：電線線路配置本來就有深淺，縱使有圖，也不一定會跟圖
    說一模一樣等語（見原審96年6月5日審判筆錄）相符，公訴
    人就同案被告林天賜等人於96年3月31日以95年偵續字第544
    號為不起訴處分時，亦同此認定，有上開不起訴處分書1紙
    在卷可稽。系爭建築物既無電氣設備圖可提供，自難認
    被告丙○○有未提供系爭工作場所之電線位置之過失甚明。
(六)按業務上過失罪，以業務上有應注意之義務為前提，且按其
    當時情節，係能注意而不注意者，始足構成（最高法院45
    年台上字第1462號判例要旨參照）。次按刑法上之過失犯，
    以行為人對於結果之發生應注意並能注意而不注意為成立要
    件（最高法院26年度上字第1754號判例參照）；亦即行為人
    須有防止結果發生之注意義務，且客觀上無不能注意之情事
    ，竟疏未注意，違反其注意義務，始能令其就該有預見可能
    性之結果負過失犯罪責。又不作為犯之成立，除須具備構成
    要件該當結果之發生、不為期待行為、不作為與結果間有因
    果關係、防止結果發生之事實可能性等客觀構成要件要素外
    ，尚要求行為人具有「保證人地位」，即行為人須在法律上
    對於結果之發生負有防止之作為義務者，始足當之。被告丙○○僅為臺電臺北西區營業處事務股之房屋修繕之承辦人，
    對於電能危害之防止，並非其專業，且被告丙○○已以書面
    告知被告甲○○系爭工作場所有電線經過，並指定施工法，
    鑽孔面積等情，亦據證人甲○○在偵查及原審審理中證述明
    確，並有臺電臺北西區營業處房屋修繕申請書、工作前之事
    前告知事項表1紙在卷可稽（見同署95年度偵字第21212 號
    偵查卷第14頁至第18頁），則被告丙○○既已將上開工程轉
    予永固土木承攬，對於電能危害之防止，應有何等安全設施
    ，永固土木自應至為明瞭，被告丙○○既非勞工安全衛生法
    上之雇主，依法已不負較低度之勞工安全衛生法第5條之雇
    主作為義務，舉輕已明重，顯難苛責其就承攬人之受雇人從
    事工作時，負有較高度之刑法上業務注意義務，自不能慬因
    其為台電員工，且為本件工程承辦人員，而認其就本件死亡
    災害之發生，有應注意義務違反之業務上過失存在，自亦不
    得以刑法上之業務過失致人於死罪相繩。
四、綜上所述，被告丁○○、丙○○既不具備「雇主」之身分，
    且非案發工地之實際管領人，亦未直接監督、管理施工環境
    及安全情形，自難認其就該工作場所危險狀況有保證人地位
    ，而令其負不作為過失犯罪責。此外，復無其他積極證據足
    證被告丁○○、丙○○確有公訴人所指訴之業務過失致死犯
    行，既不能證明被告丁○○、丙○○犯罪，原審因為無罪判
    決之諭知，經核並無違誤。檢察官依告訴人之請求提起上訴
    ，略以：本件卷附之估價單蓋有永固士木包工業之大小章，
    而永固土木包工並非規模龐大之公司，被告丁○○如何能對
    本件工程諉為不知？況甲○○亦坦言其係永固土木包工業之
    員工，且以員工身分辦理勞健保，足認被告丁○○係本件工
    程之雇主；而被告丙○○身為台電員工，對於用電專業，自
    非一般人所可比擬云云，指摘原判決不當，應認為無理由，
    而予駁回。
據上論斷，應依刑事訴訟法第369條第1項前段、第364條、第368
條、第299條第1項前段、勞工安全衛生法第31條第1項，刑法第2
條第1項前段、第11條前段、第276條第2項、第55條、第74條第1
項第1款、修正前刑法第41條第1項前段、中華民國96 年罪犯減
刑條例第2條第1項第3款、第7條第1項、第2項、第9條、修正前
罰金罰鍰提高標準條例第1條、第2條前段，判決如主文。
本案經檢察官賴俊雄到庭執行職務。
中　　華　　民　　國　　96　　年　　9　　月　 27　　日
 　　　　　　　　 刑事第十六庭審判長法　官　葉騰瑞
             　　　                 法　官　莊明彰
                   　　　           法　官　吳鴻章
以上正本證明與原本無異。
如不服本判決，應於收受送達後十日內向本院提出上訴書狀，其
未敘述上訴之理由者並得於提起上訴後十日內向本院補提理由書
（均須按他造當事人之人數附繕本）。
                                    書記官　魏淑娟
中　　華　　民　　國　　96　　年　　9 　　月　　27　　日
附錄：本案論罪科刑法條全文
勞工安全衛生法第31條
（罰則）
違反第 5 條第 1 項或第 8 條第 1 項之規定，致發生第 28 條
第 2 項第 1 款之職業災害者，處 3 年以下有期徒刑、拘役或
 科或併科新台幣15萬元以下罰金。
法人犯前項之罪者，除處罰其負責人外，對該法人亦科以前項之
罰金。
中華民國刑法第276條
（過失致死罪）
因過失致人於死者，處 2 年以下有期徒刑、拘役或 2 千元以下
罰金。
從事業務之人，因業務上之過失犯前項之罪者，處 5 年以下有期
徒刑或拘役，得併科3千元以下罰金。
